臺灣新竹地方法院民事裁定  
110年度補字第933號
原      告  葉秀雯  

上列原告起訴請求排除侵害事件，本院裁定如下：
    主  文
原告應於收受本裁定送達之日起5日內補正被告增建建物占用土
地之面積，並依此計算繳納第一審裁判費（詳如後述），及補正
被告真實姓名，逾期未補正，即駁回原告之訴。
    理  由
一、按「當事人書狀，除別有規定外，應記載下列各款事項：一
    、當事人為法人、其他團體或機關者，其名稱及公務所、事
    務所或營業所。二、有法定代理人、訴訟代理人者，其姓名
    、住所或居所，及法定代理人與當事人之關係。三、訴訟事
    件。四、應為之聲明或陳述。」、「起訴，應以訴狀表明下
    列各款事項，提出於法院為之：一、當事人及法定代理人。
    二、訴訟標的及其原因事實。三、應受判決事項之聲明。」
    、「書狀不合式或有其他欠缺者，審判長應定期間命其補正
    」、「起訴不合程式或不備其他要件者，依其情形可以補正
    經審判長定期間命其補正而不補正者，法院應以裁定駁回之
    」，民事訴訟法第116條第1項第1至4款、第244條第1項、第
    121條、第249條第1項第6款定有明文。次按訴訟標的之價額
    ，由法院核定。核定訴訟標的之價額，以起訴時之交易價額
    為準；無交易價額者，以原告就訴訟標的所有之利益為準。
    民事訴訟法第77條之1第1項、第2項定有明文。原告訴請被
    告拆除頂樓之增建物並返還頂樓平台，目的在回復頂樓平台
    所有權之完整行使狀態，故其訴訟標的價額，即應以頂樓平
    台被占用部分於起訴時之交易價額為準。惟頂樓平台無獨立
    之區分所有權，不能單獨交易，無交易價值可供參考，而因
    公寓大廈基地之用益，係平均分散於各樓層，故應以公寓大
    廈坐落基地之每平方公尺公告現值，乘以該頂樓違建占用平
    台之面積，再除以該公寓大廈登記樓層數計算訴訟標的價額
    （最高法院103年度台抗字第891號民事裁定意旨參照）。又
    各共有人基於共有人之地位，依民法第821條規定，為全體
    共有人之利益，請求回復共有物時，因其並非僅為自己利益
    而為請求，且除契約另有約定外，該共有人得按其應有部分
    ，對於共有物之全部，有使用收益之權，故其就該排除侵害
    訴訟所得受之利益，自應以回復共有物之全部價額為計算基
    準，不因被請求人亦為共有人，而有不同（最高法院101 年
    度台抗字第722號民事裁定意旨參照）。
二、經查，本件原告起訴聲明為：「被告應將坐落於新竹市○區0
    0鄰○○○街000號6樓增建違建物（下稱系爭增建物）自行拆除
    ，將該頂樓平台復原返還原告及其他全體共有人」。則原告
    前開請求，其主要目的係請求被告將系爭增建物拆除，並返
    還頂樓平台予原告及全體共有人，系爭增建物坐落基地即新
    竹市○○段○○段00地號土地110年公告土地現值為每平方公尺4
    5,500元，有土地登記謄本在卷可稽。系爭增建物占用頂樓
    平台面積原告未陳報，原告應補正之(可先自行估算占用面
    積)，系爭增建物坐落之房屋登記樓層數為5層，應以原告主
    張被告系爭增建物占用之面積×110年度公告土地現值45,500
    元÷5層樓，(元以下四捨五入)計算訴訟標的價額，再依民事
    訴訟法第77-13條規定計算，繳納第一審裁判費。茲依前開
    規定，命原告於收受本裁定送達之日起5日內補正被告增建
    建物占用土地之面積，並依前開所述計算方式繳納第一審裁
    判費，及補正被告真實姓名，逾期未補正，即駁回其訴，特
    此裁定。
中　　華　　民　　國　　110 　年　　9 　　月　　24　　日
                     民事第二庭法　　　官　林麗玉
以上正本係照原本作成。
如不服本裁定關於訴訟標的價額之核定，得於收受裁定正本後10
日內向本院提出抗告狀，並繳納抗告裁判費新臺幣1,000 元；但
關於命補繳裁判費部分，不得抗告。
中　　華　　民　　國　　110 　年　　9 　　月　　24　　日
                               書  記  官　郭春慧
　　　　　　　　　　　　　　　　
民事訴訟法第77-13條
（財產權起訴訴訟標的金額之計算）
因財產權而起訴，其訴訟標的之金額或價額在新臺幣十萬元以下部分，徵收一千元；逾十萬元至一百萬元部分，每萬元徵收一百元；逾一百萬元至一千萬元部分，每萬元徵收九十元；逾一千萬元至一億元部分，每萬元徵收八十元；逾一億元至十億元部分，每萬元徵收七十元；逾十億元部分，每萬元徵收六十元；其畸零之數不滿萬元者，以萬元計算。